【裁判字號】    96,上易,3021
【裁判日期】    970205
【裁判案由】    傷害
【裁判全文】
臺灣高等法院刑事判決                96年度上易字第3021號
上  訴  人
即  被  告  甲○○
上列上訴人因傷害案件，不服臺灣臺北地方法院96年度易字第
2402號，中華民國96年11月5日第一審判決（起訴案號：臺灣臺
北地方法院檢察署96年度偵字第12717號），提起上訴，本院判
決如下：
    主  文
上訴駁回。
    事  實
一、緣同案被告乙○○為計程車司機，於民國九十六年五月十二
    日上午八時四十五分許，在臺北市中山區○○○路三一二號
    「錢櫃ＫＴＶ林森店」前搭載乘客甲○○，欲前往同市市○
    ○道與大安路口，因甲○○上車前即有飲酒，於途中要求改
    往同市○○街時，與乙○○發生口角，乙○○遂將車輛停靠
    路邊，並索取車資。在雙方拉扯爭吵之際，甲○○竟基於傷
    害人身體之犯意，徒手毆打乙○○，致其受有左邊太陽穴二
    乘二公分皮下血腫、頸部下方二乘二公分挫傷、胸部二乘三
    公分皮下血腫等傷害。而乙○○亦基於傷害人身體之犯意，
    持其所有置放於計程車門內之尖嘴鉗毆打甲○○，致其受有
    全身、頸部、前胸、左上肢、左鼠蹊部、左背胛部多處刺傷
    、左手掌刺傷併第三指深淺曲指肌腱斷裂及運動不良等傷害
    。嗣經報警前往處理，並扣得前開尖嘴鉗一支，而查悉上情
    。
二、案經乙○○、甲○○分別訴由臺北市政府警察局中山分局報
    請臺灣臺北地方法院檢察署檢察官偵查起訴。
    理  由
一、上揭傷害之犯罪事實，業據告訴人（即同案被告）乙○○指
    述綦詳，被告坦承傷害之事實，但辯稱係正當防衛云云。經
    查：上揭事實業據雙方互控屬實，並有照片11張在卷可稽，
    而告訴人乙○○受有左邊太陽穴二乘二公分皮下血腫、頸部
    下方二乘二公分挫傷、胸部二乘三公分皮下血腫等傷害，核
    與被告自承係以出拳毆打之事實相符，並有台北市立聯合醫
    院中興院區甲種診斷證明書在偵卷可參。
二、被告甲○○於本院辯稱係出於正當防衛云云，但查正當防衛
    必須對於現在不法之侵害始得為之，侵害業已過去，或無從
    分別何方為不法侵害之互毆行為，均不得主張防衛權，而衡
    之一般社會經驗法則，互毆係屬多數動作構成單純一罪而互
    為攻擊之傷害行為，縱令一方先行出手，而還擊之一方在客
    觀上苟非單純對於現在不法之侵害為必要排除之反擊行為，
    因其本即有傷害之犯意存在，則對其互為攻擊之還手反擊行
    為，自無主張防衛權之餘地，因此刑法第二十三條前段規定
    正當防衛，不罰之違法阻卻事由，係以行為人對於現在不法
    之侵害，本乎防衛自己或他人之權利意思，在客觀上有時間
    之急迫性，並實施反擊予以排除侵害之必要性，且其因而所
    受法益之被害，亦符合相當性之情形，予以實施防衛行為（
    反擊）者，始稱相當。本件告訴人即同案被告乙○○固有持
    尖嘴鉗刺傷被告，惟被告亦不否認先出手推告訴人，且有互
    相扭打之情形，且依告訴人乙○○所受傷勢程度及部位視之
    ，被告所謂正當防衛行為，既不符合時間之急迫性，亦無排
    除侵害之相當性，即不得主張正當防衛，應可確定，綜上所
    述，被告傷害犯行應足認定。
三、核被告甲○○所為係犯刑法第277條第1項之罪，原審以被告
    罪證明確，適用刑法第277條第1項、第41條第1項前段，並
    審酌被告之素行，本件爭端之起因、犯罪之動機、手段，被
    害人受傷之程度，以及犯後之態度等一切情狀，量處拘役30
    日，如易科罰金以新台幣一千元折算一日，其認事用法核無
    違誤，量刑亦稱妥適，被告上訴意旨略以其行為為正當防衛
    ，而指摘原判決不當，自無理由，應予駁回。
四、據上論斷，應依刑事訴訟法第368條，判決如主文。
本案經檢察官沈世箴到庭執行職務。
中    華    民    國    97    年    2     月    5     日
                  刑事第八庭審判長法  官  鄭文肅
                                  法  官  張明松
                                  法  官  蔡光治
以上正本證明與原本無異。
不得上訴。
                                  書記官  陳韋杉
中    華    民    國    97    年    2     月    5     日
刑法第277條
傷害人之身體或健康者，處 3 年以下有期徒刑、拘役或 1 千元
以下罰金。
犯前項之罪因而致人於死者，處無期徒刑或 7 年以上有期徒刑；
致重傷者，處 3 年以上 10 年以下有期徒刑。


司法院資訊處製作；財團法人民間司法改革基金會備份。
